【裁判字號】    98,家抗,41
【裁判日期】    980917
【裁判案由】    聲明繼承
【裁判全文】
臺灣臺北地方法院民事裁定              98年度家抗字第41號
抗  告  人  戊○○
                        山區D.
            丙○○
                        59號.
            甲○○
                        8號附.
            乙○○
                        59號.
共      同
代  理  人  己○○
上列抗告人因聲明繼承事件，對於中華民國98年3月13日本院98
年度聲繼字第13號裁定提起抗告，本院裁定如下：
    主  文
原裁定廢棄。
    理  由
一、抗告人於原審聲請及抗告意旨略以：抗告人之父張日炎為被
    繼承人丁○○之胞弟，被繼承人丁○○於民國95年3 月19日
    死亡，張日炎亦於97年2月2日死亡，則被繼承人丁○○之遺
    產在其死亡時即應由抗告人之父張日炎繼承，張日炎死亡後
    再由抗告人繼承，即抗告人得繼承父張日炎已繼承被繼承人
    丁○○之權利而得繼承之遺產，爰檢具經財團法人海峽交流
    基金會認證之大陸地區公證書等證據依法聲明繼承被繼承人
    丁○○於台灣地區之遺產。詎原審以抗告人之父張日炎生前
    未於丁○○死亡後3 年內以書面向本院為聲明繼承，依法視
    為其拋棄繼承權，抗告人為張日炎之子女，對被繼承人丁○
    ○遺產無繼承權為由，駁回抗告人之聲請，自有未當，為此
    提起抗告，求為廢棄原裁定等語。
二、按大陸地區人民繼承臺灣地區人民之遺產，應於繼承開始起
    3 年內以書面向被繼承人住所地之法院為繼承之表示；逾期
    視為拋棄其繼承權，臺灣地區與大陸地區人民關係條例第66
    條第1 項定有明文。次按遺產繼承人，除配偶外，依左列順
    序定之：（一）直系血親卑親屬。（二）父母。（三）兄弟
    姐妹。（四）祖父母。又繼承，因被繼承人死亡而開始。繼
    承人自繼承開始時，除民法另有規定外，承受被繼承人財產
    上之一切權利義務，民法第1138條、第1147條、第1148條分
    別定有明文。準此，繼承人於被繼承人死亡時，當然承受被
    繼承人財產上之一切權利義務，並無待於繼承人之承認。但
    繼承人為大陸地區人民而欲繼承臺灣地區人民之財產，則應
    於上揭法定期間內，以書面向被繼承人住所地之法院為繼承
    之表示，逾期未表示，始視為拋棄繼承。故大陸地區之繼承
    人，於被繼承人死亡時起亦當然取得繼承權，僅因兩岸相隔
    ，通訊困難，為期法律關係早日確定，以保障兩岸人民之權
    益，乃課大陸地區繼承人於繼承開始起3 年內為繼承之表示
    ，否則即視為拋棄繼承，並非大陸地區之繼承人於為繼承表
    示時始取得繼承之權利（臺灣高等法院暨所屬法院96年法律
    座談會民事類提案第8號研討結果可資參照）。
三、經查，被繼承人丁○○係民國10年10月27日出生，籍設台北
    縣新店市○○路251號，於95年3月19日死亡，在台並無得為
    繼承之親屬，而其居住大陸地區之父張傑（杰）臣、母畢氏
    、兄張日行、姐張素仙、姐張文珍均於丁○○死亡前已經死
    亡，僅餘弟張日炎為唯一之繼承人，嗣張日炎於97年（西元
    2008年）2月2日死亡，其財產應由其子女即抗告人繼承等情
    ，業據抗告人提出丁○○戶籍謄本、被繼承人之法定繼承順
    位表及經財團法人海峽交流基金會驗證之大陸地區雲南省昆
    明示真元公證處作成之親屬關係公證書暨委託書等文件為證
    。揆諸前開說明，丁○○之遺產於其死亡時應由其弟張日炎
    繼承，張日炎死亡後再由抗告人繼承，抗告人乃繼承其父張
    日炎已繼承丁○○之權利而得繼承丁○○之財產，亦即抗告
    人既為張日炎之繼承人，其於張日炎死亡時，即再轉取得對
    於丁○○之繼承權，是張日炎於97年2月2日死亡，抗告人於
    98年2 月18日具狀向原審為繼承丁○○遺產之表示（見原審
    卷附聲請繼承狀之收文章戳日期），未逾3 年之法定期間，
    自應准許。原審未察，駁回抗告人繼承之聲明，尚有未合。
    抗告意旨指摘原裁定不當，求予廢棄，為有理由，應由本院
    將原裁定廢棄，由原審另為妥適處理。
中    華    民    國    98    年   9      月  17      日
                      家事法庭審判長法  官  曾部倫
                                    法  官  李維心
                                    法  官  彭南元
以上正本係照原本作成。
如不服本裁定，僅得於收受本裁定正本送達後10日內，以適用法
規顯有錯誤為理由並委任律師為訴訟代理人，向本院提出再抗告
狀，（須附繕本一份及繳納再抗告裁判費新台幣1,000元），經
本院許可後始可再抗告。
中    華    民    國    98    年    9     月    18    日
                                    書記官  尹遜言


司法院資訊處製作；財團法人民間司法改革基金會備份。
